【裁判字號】    98,台上,4417
【裁判日期】    980806
【裁判案由】    違反毒品危害防制條例
【裁判全文】
最高法院刑事判決            九十八年度台上字第四四一七號
上  訴  人  甲○○
選任辯護人  官信成律師
            戴雯琪律師
            陳佳瑤律師
上  訴  人  乙○○
                    樓
上列上訴人等因違反毒品危害防制條例案件，不服台灣高等法院
中華民國九十八年五月七日第二審判決（九十八年度上訴字第三
九四號，起訴案號：台灣士林地方法院檢察署九十七年度偵字第
二一七四號），提起上訴，本院判決如下：
    主  文
上訴駁回。
    理  由
一、製造第二級毒品部分：
按刑事訴訟法第三百七十七條規定，上訴於第三審法院，非以判
決違背法令為理由，不得為之。是提起第三審上訴，應以原判決
違背法令為理由，係屬法定要件。如果上訴理由書狀並未依據卷
內訴訟資料，具體指摘原判決不適用何種法則或如何適用不當，
或所指摘原判決違法情事，顯與法律規定得為第三審上訴理由之
違法情形，不相適合時，均應認其上訴為違背法律上之程式，予
以駁回。本件原判決綜合全部卷證資料，認上訴人甲○○、乙○
○有原判決事實欄所載之犯行，已詳敘所依憑之證據與認定之理
由，就上訴人二人否認犯罪之辯解，認不足採信，於理由內予以
指駁、說明甚詳，因而撤銷第一審關於上訴人等製造第二級毒品
之科刑判決，改判分別論處共同製造第二級毒品罪刑之判決（甲
○○處有期徒刑十五年，併科罰金新台幣五百萬元，乙○○處有
期徒刑七年六月，併科罰金新台幣一百萬元）。從形式上觀察，
並無足以影響判決結果之違法情形存在。甲○○上訴意旨以，共
同正犯須有犯意聯絡及行為分擔始構成，原判決未明白審認，遽
認甲○○既與「和師」成立共同正犯，又與乙○○成立共同正犯
，但未敘述憑以認定之理由，有理由不備之違法。況乙○○僅聽
命行事，如構成犯罪，應僅成立幫助犯而已，甲○○亦不能與乙
○○構成共同正犯，原判復有適用法則不當之違誤云云。乙○○
上訴意旨以甲○○已供稱，乙○○對於製造第二級毒品甲基安非
他命之事，並不知情，且乙○○基於同胞兄弟之情，幫忙甲○○
租屋、架設監視器或購買便當各節，縱屬實在，衡情亦不足憑以
認定上訴人二人為共同正犯云云。惟查共同正犯之意思聯絡，並
不限於事前有所謀議，即僅於行為當時有共同犯意之聯絡者，亦
屬之，且其表示之方法，亦不以明示通謀為必要，即相互間有默
示之合致，亦無不可。而意思之聯絡並不以數人間直接發生者為
限，即有間接之聯絡者，亦包括在內。如甲分別邀約乙、丙犯罪
，雖乙、丙間彼此並無直接之聯絡，亦無礙於其為共同正犯之成
立。原判決認定本件係由「和師」提供「鹵水」予甲○○，甲○
○購進可供製造第二級毒品甲基安非他命之藥劑、副料、器具及
相關設備，爾後，由乙○○承甲○○之命，為：1.承租鐵皮屋，
2.購買貨櫃屋二個，置於鐵皮屋內，3.裝設監視器設備，4.購進
部分製造甲基安非他命之器具及相關設備，並運至鐵皮屋內置放
，5.將甲○○所購置可供製造甲基安非他命之藥劑、副料、器具
運送至鐵皮屋內置放，6.甲○○製造第二級毒品甲基安非他命期
間，乙○○購買便當至鐵皮屋供甲○○食用等情，顯然以甲○○
為中心，分別與「和師」、乙○○直接意思聯絡，揆之前開說明
，自無礙於甲○○、「和師」、乙○○三人共同正犯之成立。又
甲○○、「和師」、乙○○三人既有以上攸關製造甲基安非他命
之密切行為，原審憑以認定成立共同製造第二級毒品犯行，核不
違背經驗法則。甲○○上訴意旨復以，其係配合法務部調查局嘉
義縣調查站（下稱嘉義調查站），以「釣魚」方式，欲釣出國際
毒梟「和師」，除提供線索予嘉義調查站之外，才製造毒品，原
審反而竟認定其與「和師」共同製造毒品，有應於審判期日調查
之證據而未予調查之違法；縱認其構成製造第二級毒品罪，然其
供出毒品來源「和師」之人，依法應減輕其刑，原審未予減刑，
亦有不適用法令之違法云云。惟查原審依據嘉義調查站組長蔡老
源之證述，認定甲○○一面提供「和師」（即所謂葉先生）行動
電話號碼予嘉義調查站組長蔡老源，另一面又自「和師」處取得
「鹵水」，以共同製造甲基安非他命，顯非為配合調查站逮捕「
和師」甚明。至甲○○多次提供線索予偵查機關破獲其他毒品案
件，並非供出毒品來源，仍無解本件製造毒品之罪責，尚無違誤
。而毒品危害防制條例第十七條係以「供出毒品來源並因而查獲
」為減輕其刑之條件，本件「和師」既屬甲○○之共同正犯，並
非毒品來源之前手，且未破獲「和師」其他犯罪，上訴意旨所為
適用該減刑規定之主張，即屬無稽。甲○○上訴意旨又以，刑法
第三十八條第一項第二款得沒收供犯罪所用或供犯罪預備之物，
必與犯罪有直接關係者，始屬相當。本件向電信公司租用之行動
電話，並非甲○○所有，原判決併於諭知沒收，自屬違誤云云。
惟查此項上訴意旨所謂原判決諭知沒收行動電話一節，應係指原
判決附表一編號15之1所載：SIM卡（門號0000000000）部分。按
電信公司之SIM 卡於申辦手續完成時即為申辦人所有，本件門號
0000000000之SIM 卡於申辦手續完成時即為甲○○所有，原判決
依刑法第三十八條第一項第二款諭知沒收，並無違誤。乙○○上
訴意旨並以，證人林東方、莊志強於檢察官偵查中之陳述，屬審
判外陳述，應無證據能力，原判決僅以陳述當時之客觀條件及環
境即作出有證據能力之判斷，有理由不備之違法云云。惟查刑事
訴訟法基於制度面考量，制訂第一百五十九條之一第二項與第一
百五十九條之二及之三傳聞例外規定，固同以觀察陳述當時之原
因、過程、內容、功能等外在環境等「特別可信性」或「特別不
可信性」，決定檢察官偵訊與檢察事務官、司法警察機關警詢等
審判外陳述之證據能力有無，然前者係以具有證據能力為原則，
與後者以不具證據能力為原則，正相反是。是證人林東方、莊志
強於檢察官偵查中之審判外陳述，原則上具備證據能力，須有「
特別不可信性」始不具證據能力。此項上訴意旨顯屬法律上之誤
解。綜上所述，本件此部分上訴均非適法之第三審上訴理由，應
認違背法律上之程式，予以駁回。
二、持有第一級毒品部分：
按刑事訴訟法第三百七十六條所列各罪之案件，經第二審判決者
，不得上訴於第三審法院，為該法條所明定。本件原審論處上訴
人甲○○持有第一級毒品部分，核屬刑事訴訟法第三百七十六條
第一款之案件。依首開說明，既經第二審判決，自不得上訴於第
三審法院，甲○○猶提起上訴，顯為法所不許，應予駁回。
據上論結，應依刑事訴訟法第三百九十五條前段，判決如主文。
中    華    民    國  九十八  年    八    月    六    日
                      最高法院刑事第五庭
                          審判長法官  陳  正  庸
                                法官  賴  忠  星
                                法官  林  秀  夫
                                法官  宋      祺
                                法官  陳  祐  治
      本件正本證明與原本無異
                                      書  記  官
中    華    民    國  九十八  年    八    月   十二   日
                                                      v


司法院資訊處製作；財團法人民間司法改革基金會備份。
